【裁判字號】    97,聲,2476
【裁判日期】    971022
【裁判案由】    聲明異議
【裁判全文】
臺灣板橋地方法院民事裁定              97年度聲字第2476號
聲  請  人  甲○○
相  對  人  乙○○
上列聲請人與相對人乙○○間聲請取回提存物事件，對於中華民
國97年9 月12日本院提存所駁回取回提存物之處分聲明異議，本
院裁定如下
    主  文
聲請人於本院九十五年度存字第二九九六號一案所提存之擔保金
新台幣壹佰萬元准予返還。
聲請程序費用由相對人負擔
    理  由
一、本件異議意旨略以：
  (一)聲請人於本案判決已全部勝訴確定，金額為新台幣（下同）
    4,145,022 元，聲請人之前依據台灣高等法院92年度重上字
    第66號判決，第一次聲請假執行之金額為3,058,763 元，異
    議人供擔保於94年4 月1 日（94年度存字第1653號）提存
    100 萬元，雖上開台灣高等法院判決遭最高法院94年度台上
    字第1512號判決廢棄，惟上開聲請假執行之金額屬本案確定
    判決全部勝訴金額之一部。而異議人依據台灣高等法院94年
    度重上更（一）字第106 號判決，第二次聲請假執行之金額
    為4, 145,022元，異議人為供擔保提存二次（95年度存字第
    2405、2996號）共計金額為139 萬元。
  (二)嗣相對人不服，提起上訴，經最高法院95年度台上字第2946
    號民事判決以原判決關於命相對人為給付及該訴訟費用部分
    廢棄，發回台灣高等法院；而臺灣高等法院以96年度重上更
    (二)字第18號民事判決命相對人「給付聲請人新台幣4,145,02
    2 元，及自民國90年10月19日起，至清償日止，按年息百分
    之五計算之利息」；相對人仍不服，提起上訴，經最高法院
    以97年度台上字第1164號裁定駁回其上訴，並於96年6 月11
    日確定在案。
  (三)是聲請人依臺灣高等法院94年度重上更(一)字第106 號民事判
    決供擔保以為假執行所為之行為，該執行名義雖經最高法院
    95年度台上字第2946號民事判決廢棄，惟復經臺灣高等法院
    96年度重上更(二)字第18號民事判決命相對人給付之金額與臺
    灣高等法院94年度重上更(一)字第106 號民事判決之給付同為
    4,145,022 元，勘認本件聲請人就其依臺灣高等法院94年度
    重上更(一)字第106 號民事判決供擔保聲請假執行部分，與取
    得全部勝訴判決之情形相當。據此，依提存法第18條第1項
    第1 款規定，聲請人自得向鈞所聲請取回95年度存字第29
    96號擔保提存事件所提存之提存金100 萬元（聲請人另聲請
    取回94年度存字第1653號及95年度存字第2405號提存金，由
    本院提存所作成97年度取字第4067號及97年度取字第4069號
    取回提存物聲請書之提存卷，並分別為本院民事庭弘股及季
    股受理在案）等語，並提出97年8 月21日民事聲請取回提存
    物陳報狀影本1 件、本院提存所意見書正本1 份為證。
二、按假執行之宣告，因就本案判決或該宣告有廢棄或變更之判
    決，自該判決宣示時起，於其廢棄或變更之範圍內失其效力
    ；又對第二審法院關於假執行之裁判，不得聲明不服，民事
    訴訟法第395 條第1 項、第458 條分別定有明文。另，假執
    行之本案判決已全部勝訴確定，得聲請該管法院提存所返還
    提存物，提存法第18條第1 項第1 款定有明文。其立法意旨
    在於假執行所保全之請求，其本案訴訟已全部勝訴確定而終
    結者，因債權人之請求權確屬存在，債務人自應忍受債權人
    以假扣押對其權利所加之限制，而不認其就債權人所提存之
    提存物有受損害賠償擔保之權利，故債權人得直接聲請返還
    提存物，債權人即無再聲請法院以裁定准許返還之必要。
三、經查:
  (一)臺灣高等法院94年度重上更(一)字第106 號民事判決命相對人
    「給付聲請人新台幣4,145,022 元，及自民國90年10月19日
    起，至清償日止，按週年利率5%計算之利息」，並准聲請人
    於以新臺幣1,390,000 元供擔保後得假執行（詳本院提存所
    97年度取字第4068號卷證五），聲請人乃依據臺灣高等法院
    94年度重上更(一)字第106 號判決先於95年5 月4 日向本院提
    存所提存390,000 元（有95年度存字第2405號提存書可證）
    ，繼於95年6 月7 日向本院提存所提存1,000,000 元（亦有
    95年度存字第2996號提存書可證），前後兩次共計提存
    1,390,000 元，以供擔保聲請假執行相對人之財產。
  (二)嗣相對人不服，提起上訴，經最高法院95年度台上字第2946
    號民事判決以原判決關於命相對人為給付及該訴訟費用部分
    廢棄，發回台灣高等法院；而臺灣高等法院以96年度重上更
    (二)字第18號民事判決命相對人「給付聲請人新台幣4,145,02
    2 元，及自民國90年10月19日起，至清償日止，按年息百分
    之五計算之利息」；相對人仍不服，提起上訴，經最高法院
    以97年度台上字第1164號裁定駁回其上訴，並於96年6 月11
    日確定在案等情，業據本院依職權調閱本院95年度存字第29
    96號提存卷、97年度取字第4068號提存卷宗查核屬實，並有
    本院90年度重訴字第685 號民事判決、臺灣高等法院92年度
    重上字第66號民事判決、最高法院94年度台上字第1512號民
    事判決、臺灣高等法院94年度重上更(一)字第106 號民事判決
    、最高法院95年度台上字第2946號民事判決、臺灣高等法院
    96年度重上更(二)字第18號民事判決、最高法院97年度台上字
    第1164號民裁定暨確定證明書等影本各1 件附97年度取字第
    4068號提存卷宗可稽。
  (三)是聲請人依臺灣高等法院94年度重上更(一)字第106 號民事判
    決供擔保以為假執行所為之行為，該執行名義雖經最高法院
    95年度台上字第2946號民事判決廢棄，惟復經臺灣高等法院
    96年度重上更(二)字第18號民事判決命相對人給付之金額與臺
    灣高等法院94年度重上更(一)字第106 號民事判決之給付同為
    4,145,022 元，勘認本件聲請人就其依臺灣高等法院94年度
    重上更(一)字第106 號民事判決供擔保聲請假執行部分，與取
    得全部勝訴判決之情形相當，相對人並不因假執行而受有損
    害，亦無保護之必要；揆諸上開說明，聲請人聲明異議之意
    旨核與提存法第18條第1 項第1 款之規定相符，則聲請人依
    臺灣高等法院94年度重上更(一)字第106 號民事判決所命供之
    擔保，請求本院發還擔保金即應予准許。
四、依提存法第18條第1 項第1 款，民事訴訟法第95條、第78條
    ，裁定如主文。
中    華    民    國    97    年    10    月    22    日
                  民事第三庭    法  官  何君豪
以上正本證明與原本無異。
如對本裁定抗告須於裁定送達後10日內向本院提出抗告狀，並繳
納抗告費新臺幣1,000 元
中    華    民    國    97    年    10    月    22    日
                                書記官  黃琴茜


司法院資訊處製作；財團法人民間司法改革基金會備份。
